【裁判字號】    91,保險小上,1
【裁判日期】    921216
【裁判案由】    損害賠償
【裁判全文】
臺灣士林地方法院民事判決                        九十一年度保險小上字第一號
    上  訴  人  乙○○
    被  上訴人  富邦產物保險股份有限公司
    法定代理人  甲○○
    訴訟代理人  丙○○
右當事人間請求損害賠償事件，上訴人對於中華民國九十一年九月三十日本院士林簡
易庭九十年度士保險小字第二○號第一審判決提起上訴，本院於九十二年十二月二日
辯論終結，判決如左：
    主      文
原判決命上訴人給付超過新臺幣壹萬參仟玖佰零貳元部分，及該部分假執行之宣告，
與訴訟費用之裁判均廢棄。
右廢棄部分，被上訴人在第一審之訴駁回。
其餘上訴駁回。
第一、二審訴訟費用由上訴人負擔新臺幣柒佰捌拾元，餘新臺幣玖佰伍拾元由被上訴
人負擔。
    事      實
甲、上訴人方面：
一、聲明：
  (一)原判決廢棄。
  (二)右廢棄部分，被上訴人在第一審之訴及假執行均駁回。
二、陳述：
    上訴人駕駛之車牌號碼２Ｃ─００９號營業用小客車（下稱Ａ車），係前保險桿
    輕微碰撞由被上訴人承保，訴外人曾盛宇駕駛之車牌號碼Ｇ８─９６０９號自用
    小客車（下稱Ｂ車）後保險桿，依卷附照片所示，上訴人所駕駛之Ａ車前保險桿
    僅有輕微紅漆附著，對照曾盛宇所駕駛之Ｂ車車尾並無明顯擦撞，可知撞擊力極
    為輕微，不足以推動Ｂ車再撞擊前車造成Ｂ車之車頭明顯受損，亦即曾盛宇所駕
    駛之自用小客車車頭受損並非遭上訴人撞擊所致，原審認定Ｂ車車頭受損係遭上
    訴人駕駛之Ａ車推撞，已違背作用力與反作用之牛頓力學原理、經驗法則及論理
    法則。
乙、被上訴人方面：
一、聲明：駁回上訴。
二、陳述：除與原審判決書所載者相同茲予引用外，補稱：
  (一)本件係適用小額訴訟程序，惟上訴人提起本件上訴全係爭執原審判決事實認定之
    程度、損害賠償之大小，並未提出原判決違背法令之具體事證。
  (二)上訴人於追撞事故發生時已在警方之交通事故調查報告表、談話紀錄表上簽名，
    肇事責任明確無誤，上訴人不應事後質疑該公正性。又車輛最脆弱是車頭地方，
    一樣的撞擊力道車頭受損會比較嚴重。
三、證據：援用原審之立證方法。
    理  由
甲、程序方面：
    本件訴訟標的金額在十萬元以下，原審依小額訴訟程序審理。按對於小額程序之
    第一審判決，非以其違背法令為理由，不得為之，民事訴訟法第四百三十六條之
    二十四第二項定有明文。查本件上訴人係以原審判決認定「上訴人駕Ａ車未保持
    安全距離，以致剎車不及而自後追撞被上訴人承保之Ｂ車，並因之再推撞前方由
    不詳姓名之人駕駛之車輛之後車身，造成Ｂ車因而前、後車身受損」，其中被上
    訴人承保之Ｂ車後保險桿受損輕微，並不足以導致Ｂ車前車頭之明顯受損，原審
    未予詳查，猶認上訴人之前開辯解不足採，其認定事實顯已違反經驗法則及論理
    法則為上訴理由，並於上訴理由狀中就前開情事及其所違背之法令已具體表明，
    堪認係上訴人以原判決違背法令為由提起本件上訴，應認其上訴為合法，先予敘
    明。
乙、實體方面：
一、本件被上訴人起訴主張上訴人於民國九十一年四月十二日下午三時五十分許，駕
    駛Ａ車，沿臺北市○○路○○道，由東往西方向，行經同路八十九之二號前，因
    疏於注意車前狀況，而自後追撞因剎車而停車之被上訴人承保由曾盛宇駕駛之Ｂ
    車，並進而推撞至前方由不詳姓名之人駕駛之車輛後車身，造成Ｂ車前、後車身
    受損，而受有支出汽車修理費合計新臺幣（以下同）六萬五千五百七十九元（其
    中工資一萬六千七百零六元，零件四萬一千零七十九元，烤漆七千八百元）之損
    害，經被上訴人依約理賠後，依保險法第五十三條之規定，取得代位權，爰依侵
    權行為之損害賠償請求權，提起本訴請求上訴人賠償六萬五千五百七十九元等語
    ，嗣經原審判決上訴人應給付被上訴人二萬六千九千五十六元（至於其餘請求，
    則經駁回確定）。
二、上訴人則以依卷附照片所示Ａ車前保險桿及Ｂ車後保險桿受損輕微，與Ｂ車車頭
    受損顯不相當，尚非上訴人所造成等語置辯。
三、按當事人主張有利於己之事實者，就其事實有舉證之責任，民事訴訟法第二百七
    十七條定有明文。次按侵權行為之構成要件並須具備：(一)、須有加害行為；(二)、
    須侵害權利或利益；(三)、須有損害；(四)、行為與損害之間須有因果關係；(五)、行
    為須為不法；(六)、須有責任能力；(七)、須有故意或過失等要件。本件被上訴人主
    張伊本於保險代位權，代位訴外人英甲室內設計工程有限公司對上訴人就Ｂ車前
    、後車身之毀損，行使侵權行為損害賠償請求權，固據其車損估價單四張、車損
    照片十五張、行車執照、駕駛執照各一件、統一發票一件（均影本）為證，並經
    原審依職權向臺北市政府警察局交通警察大隊函調處理系爭事故之資料在卷可稽
    ，上訴人對於駕駛Ａ車未注意車前狀況而自後撞及Ｂ車車尾及Ｂ車確實有送修等
    情並不爭執，則堪信被上訴人此部分之主張為真正。惟被上訴人辯稱Ｂ車並未因
    而推撞前方由不詳姓名之人駕駛之車輛後車身，造成Ｂ車車頭受損等語，則被上
    訴人自應就Ｂ車車頭受損與上訴人駕駛Ａ車之行為間有因果關係負舉證責任。經
    查，依卷附之警方製作之道路交通事故調查報告表上固有上訴人之簽名與蓋印，
    然該報告表中關於Ｂ車推撞前方由不詳姓名之人駕駛之車輛（即報告表中所謂之
    Ｃ車）之後車尾之情形，純係曾盛宇一方之說詞，此可從報告表中記載「Ｂ車稱
    受力再往前衝撞Ｃ車後車尾而肇事」等語查知，因此尚難以上訴人之簽名與蓋印
    而遽認上訴人已認同曾盛宇之前開說詞。又觀之卷附照片所示及道路交通事故調
    查報告表中關於車損情形之記載，Ａ車僅車頭有撞痕，Ｂ車後保險桿則撞痕微損
    ，惟Ｂ車卻同時受有左前大燈破裂、前車頭損壞、引擎蓋之損害。按Ｂ車前後均
    車再撞前車，已有可疑，且Ｂ車前、後受損情形亦顯不相當，則關於Ｂ車前車頭
    受損之結果與上訴人之駕駛Ａ車行為間，依被上訴人所舉之現存證據，並不足以
    證明有因果關係存在。從而，被上訴人請求上訴人應給付Ｂ車前車頭受損之修理
    費用，尚屬無據，此部份自應予駁回。
四、按汽車行駛時，駕駛人應注意車前狀況，並隨時採取必要之安全措施，道路交通
    安全規則第九十四條第三項定有明文，上訴人駕駛Ａ車應注意上開規定，且依其
    情形，又非不能注意，竟疏未注意車前狀況，而自後撞及被上訴人承保之Ｂ車車
    輛車尾，其行為自有過失，且具違法性，自應負侵權行為之損害賠償責任。次按
    不法毀損他人之物者，應向被害人賠償其物因毀損所減少之價額，民法第一百九
    十六條定有明文，該價額得以修復費用為估定之標準，但以必要者為限（例如：
    修理材料以新品換舊品，應予折舊），有最高法院七十七年度第九次民事庭會議
    決議可資參酌。經查：Ｂ車車尾遭撞擊後送修，依被上訴人於原審提出之估價單
    記載之修復費用為二萬一千三百五十三元，其中一萬三千四百元為工資，無須計
    算折舊，惟其中零件費共支出七千九百五十三元，係以新品換舊品，應計算折舊
    。而Ｂ車為八十五年三月出廠，有原告所提之行車執照影本附卷可稽，其至本件
    事故發生而受損時，以折舊六年計算，依行政院財政部（七九）財字第０六七０
    號台（四五）財字第一四八０號令公布之固定資產耐用年數表及固定資產折舊表
    ，採定律遞減法計算折舊，自用小客車耐用年數為五年，依此標準，上開更換新
    品之零件費七千九百五十三元，經扣除折舊後之金額應為五百零二元（計算式：
    7953x(1-0.369)x(1-0.369)x(1-0.369)x(1-0.369)x(1-0.369)x(1-0.369)=502)=
    502，元以下四捨五入），合計扣除折舊後之修復費應為一萬三千九百零二元（
    13400+502﹦13902）。
五、綜上，被上訴人基於保險法第五十三條保險代位及民法第一百九十六條之侵權行
    法律關係，請求上訴人給付一萬三千九百零二元，為有理由，應予准許。逾此部
    分之請求尚乏依據，應予駁回。原審就超過上開應准許部分，為上訴人敗訴之判
    決，並為假執行之宣告，自有未洽。上訴意旨就此部分指摘原判決不當，求予廢
    棄改判，為有理由。至上開應准許部分，原審判命上訴人給付，並依職權為假執
    行之宣告，核無違誤，上訴意旨，就此部分，仍執陳詞，指摘原判決不當，求予
    廢棄，為無理由，應駁回其上訴。
六、本件為小額訴訟事件，依民事訴訟法第四百三十六條之十九第一項之規定，職權
    確定訴訟費用額共計一千七百三十元（第一審裁判費六百五十七元，送達郵費一
    百八十五元，第二審裁判費四百四十五元，送達郵費三百六十五元，預計送達郵
    費七十八元），由上訴人負擔七百八十元，餘九百五十元由被上訴人負擔。
七、據上論結，本件上訴為一部有理由，一部無理由，依民事訴訟法第四百三十六條
    之三十二第一項、第二項、第四百四十九條第一項、第四百五十條、第四百三十
    六條之十九第一項，第七十九條，判決如主文。
中      華      民      國   九十二    年      十二      月    十六    日
                                       臺灣士林地方法院民事第二庭
                                           審判長法官  李玉卿
                                           法      官  李瑜娟
                                           法      官  林政佑
右為正本係照原本作成。
本判決不得上訴。
中      華      民      國    九十二    年      十二      月    十九    日
                                           法院書記官  楊錫芬


司法院資訊處製作；財團法人民間司法改革基金會備份。
